臺灣基隆地方法院刑事判決　　　　　　　　　　　　　九十二年度訴字第四二六號
　　公　訴　人　臺灣基隆地方法院檢察署檢察官
　　被　　　告　乙○○　男　三.
　　　　　　　　庚○○　男　三.
右列被告因偽造文書等案件，經檢察官提起公訴（九十一年度偵字第四七六一號），
本院判決如左：
    主  文
乙○○侵占遺失物，處罰金貳仟元，如易服勞役以佰元折算壹日；又侵占遺失物，
處罰金貳仟元，如易服勞役以佰元折算壹日；又共同連續行使偽造私文書，足以生
損害於他人，處有期徒刑拾月，偽造之和信電訊股份有限公司行動電話服務申請書（
壹式肆份，共貳式）、同意書貳份、和信電訊直接轉帳繳款授權書（壹式貳份，共貳
式）上偽簽之「戊○○」署名計拾肆枚（每份壹枚）、偽造之遠傳行動電話服務申請
書（壹式肆份，共式）上偽簽之「陳慧珍」、「曾珍珍」、「施正隆」署押各肆枚
及偽造之和信電訊股份有限公司行動電話服務申請書白色公司留存聯上變造之「戊○○」
「陳慧珍」、「曾珍珍」、「施正隆」
期徒刑拾月、罰金仟元，罰金如易服勞役以佰元折算壹日；偽造之和信電訊股份
有限公司行動電話服務申請書（壹式肆份，共貳式）、同意書貳份、和信電訊直接轉
帳繳款授權書（壹式貳份，共貳式）上偽簽之「戊○○」署名計拾肆枚（每份壹枚）
、偽造之遠傳行動電話服務申請書（壹式肆份，共式）上偽造之「陳慧珍」、「曾
珍珍」、「施正隆」署押各肆枚及偽造之和信電訊股份有限公司行動電話服務申請書
白色公司留存聯上變造之「戊○○」
申請書白色公司留存聯上變造之「陳慧珍」、「曾珍珍」、「施正隆」
、反面各壹張均沒收。
庚○○共同行使偽造私文書，累犯，足以生損害於他人，處有期徒刑伍月，如易科罰
金，以佰元折算壹日。偽造之和信電訊股份有限公司行動電話服務申請書（壹式肆
份，共貳式）、同意書貳份、和信電訊直接轉帳繳款授權書（壹式貳份，共貳式）上
偽簽之「戊○○」署名計拾肆枚（每份壹枚）及偽造之和信電訊股份有限公司行動電
話服務申請書白色公司留存聯上變造之「戊○○」
。
    事  實
一、乙○○於民國九十一年初，在臺北縣汐止巿「路易士社區」附近，拾獲不詳年籍
    姓名之人所遺落之「丙○○」名義之彰化銀行汐止分行存摺及印章（上開存摺及
    印章係不詳年籍姓名之人冒用「丙○○」名義申請及偽造）；復於九十一年三、
    四月間，在基隆地區拾得甲○○所遺落之
    法之所有，將之侵占入己。
二、乙○○明知自稱「孫先生」（其本名為孫榮華，所涉違反臺灣地區與大陸地區人
    民關係條例部分，由臺灣臺北地方法院另案審理中）之大陸地區人民係專事使大
    陸地區人民非法進入臺灣地區之人蛇集團成員，竟於九十一年四月間，介紹友人
    己○○予孫榮華認識，由己○○擔任赴大陸地區與大陸地區人民辦理假結婚之人
    頭，己○○因貪圖報酬，遂在乙○○陪同下將
    隆乃向乙○○索回
    惟因己○○之
    隆察覺，乃意圖為自己不法之所有，向己○○佯稱身分證仍在辦理
    先返還前收受之報酬五千元後始可取回
    隆」
三、庚○○曾因違反麻醉藥品管制條例案件，經臺灣高等法院判處有期徒刑九月確定
    ，並於八十八年二月十日縮短刑期執行完畢，猶不知悔改，於九十一年七月間某
    日，在乙○○基隆巿新西街十八號住處附近拾得戊○○遺落之背包（內含戊○○
    予以侵占入己後，將此事告知乙○○，並應乙○○之要求，將該背包內之戊○○
    仕文拾得後予以侵占之贓物，仍予以收受，並基於變造國民證分證特種文書之概
    括犯意，於九十一年八月十二日，在其基隆巿新西街十八號住處，將前揭戊○○
    證件之正確性。乙○○變造上開
    基於概括之犯意：
  (一)於九十一年八月十二日某時與庚○○共同持經換貼乙○○相片之戊○○
    印章及上開存摺，前往基隆巿公園街三一九之七號丁○○經營之「六六屋通訊有
    限公司」，由乙○○向丁○○出示上開變造之戊○○
    宏周」名義表示欲申請行動電話及辦理轉帳繳款，再以「戊○○」名義填寫和信
    電訊股份有限公司（下稱和信公司）行動電話服務申請書（一式四份，申請一支
    行動電話門號填具一式）、轉帳同意書（二份）及直接轉帳繳款授權書（一式二
    份，申請一支行動電話門號填具一式），且接續在前揭文件上偽造「戊○○」之
    署押各一枚及前揭授權書門號申請人、授權人簽章欄位盜蓋「戊○○」之印文各
    一枚後交付張惠真，使不知情之丁○○代為向和信公司申請辦理行動電話門號0
    000000000號、0000000000號，致和信公司、張惠真陷於錯
    誤，據以核發前揭行動電話門號ＳＩＭ卡，並附贈易利信Ａ三六一八行動電話二
    支，足生損害於戊○○本人、六六屋通訊有限公司及和信公司。乙○○、庚○○
    於詐得上開財物後，由乙○○分得0000000000號ＳＩＭ卡及手機一支
    ，庚○○則分得0000000000號及另一支手機（庚○○並未以其分得之
    ＳＩＭ卡對外撥打，嗣並將該門號ＳＩＭ卡及分得手機交予乙○○），乙○○事
    後並將詐得之手機以新台幣（下同）八百元之代價轉賣予不詳姓名之人，至於變
    造之「戊○○」
  (二)乙○○又於九十一年九月間承前變造國民
    ，均以立可白塗掉後予以影印二張，再以剪貼、書寫數字或字體及換貼自不詳畢
    業紀念冊上取得女姓照片後，復持以影印；另將前揭經變造之己○○
    後所取得影本上之姓名「己○○」，變更為「施正隆」後，再持以影印，以此方
    式連續變造成「陳慧珍」、「曾珍珍」、「施正隆」名義之
    並冒用「陳慧珍」、「曾珍珍」、「施正隆」名義填寫遠傳行動電話服務申請書
    各一式（一式四份），且接續在前揭申請書上偽造「陳慧珍」、「施正隆」、「
    曾珍珍」署押各一枚後，將上開證件及申請書交付予不知情之第三人（真實姓名
    年籍不詳）分別於同年九月十二日、九月二十日、九月二十三日，持向基隆巿「
    超越電信行」行使，並由不知情店員代為申請遠傳電信股份有限公司（下稱遠傳
    公司）0000000000、0000000000、0000000000
    行動電話門號，致遠傳公司陷於錯誤，據以核發前揭行動電話門號ＳＩＭ卡各一
    張交付該第三人後，再由該第三人轉交予乙○○，足生損害於陳慧珍、己○○、
    施正隆、曾珍珍、遠傳公司及戶政機關管理
  (三)乙○○於取得前揭五支行動電話門號後，竟基於意圖為自己不法所有之概括犯意
    ，並與孫榮華及綽號「阿祥」之成年男子（真實姓名年籍不詳）共同基於意圖為
    自己或第三人不法所有之概括犯意聯絡，除自己曾使用其中一門號外，另將前揭
    0000000000號、0000000000號ＳＩＭ卡提供予綽號「阿祥
    」之男子，其餘門號則供予孫榮華使用，由自己、孫榮華及綽號「阿祥」之成年
    電話門號撥打對外通訊，使和信公司、遠傳公司均陷於錯誤予以撥接，而詐得免
    付通話費之不法利益計二萬三千四百十五元（0000000000號通話費為
    一千七百十四元、0000000000通話費為二千四百五十五元、0000
    000000號通話費為一萬二千九百六十一元《已繳款二百零四元》、000
    0000000號通話費為四千零八十三元、0000000000號通話費為
    四千一百二十元）。
四、嗣於九十二年九月二十六日下午二時許，經警持搜索票至乙○○上開住宅執行搜
    索，當場扣得「丙○○」名義之彰化銀行存摺及印章、甲○○
    己○○身分證一紙、甲○○
    電話申請書三紙，而查悉上情。
二、案經基隆市警察局第一分局報告臺灣基隆地方法院檢察署檢察官偵查起訴。
    理  由
一、右揭事實，業據被告乙○○及庚○○於本院審理時坦承不諱，且前揭事實二及被
    告二人一同前往六六屋通訊有限公司冒用戊○○名義申辦二支行動電話部分，亦
    分據證人己○○於本院審理時（事實二、部分）、證人即六六屋通訊有限公司店
    員丁○○於警訊及本院審理時（冒用戊○○名義申辦行動電話部分）證述明確，
    並有和信公司行動電話服務申請書二紙、同意書一紙、和信電訊直接轉帳繳款授
    權書二紙、遠傳行動電話服務申請書六紙、和信公司九十二年一月十九日、九十
    三年四月三十日函、遠傳公司九十二年二月十九日遠傳九十二（業服）字第五○
    二八四號函暨函附行動電話申請資料及通話費用明細、法務部戶役政連結作業系
    統三紙在卷可稽，復有變造之己○○身分證一紙、甲○○
    之彰化銀行存摺一本及印章一枚扣案可資佐證，堪認被告二人之自白與事實相符
    。事證明確，被告二人之犯行堪以認定，應依法論科。至被告乙○○於本院準備
    程序時雖辯稱本案犯罪動機在於提供警員黃慶瑞線索，擔任警方之線民，然其於
    本院審理時已供承其犯罪動機與當線民無涉，且被告乙○○未曾告知警員黃慶瑞
    因要接近人蛇集團而申辦行動電話，僅曾告知有假結婚真賣淫集團線索，但未提
    供詳細資料及線索，也未曾提過孫先生此人，復經證人即警員黃慶瑞到庭證述綦
    詳，故其於準備程序所辯，自不足採，附此敘明。
二、核被告乙○○所為事實欄一所載之犯行，係犯刑法第三百三十七條之侵占遺失物
    罪；所為事實欄二所載之犯行，係犯刑法第三百三十五條之普通侵占罪，公訴人
    就此部分漏未論罪，尚有未洽；所為事實欄三所載之犯行，係犯刑法第三百四十
    九條第一項之收受贓物罪、第二百十六條、第二百十二條、第二百十條之行使變
    造特種文書及行使偽造私文書罪、第三百三十九條第一項、第二項之詐欺取財及
    詐欺得利罪；另被告庚○○所為，係犯刑法第三百三十七條之侵占遺失物罪、第
    二百十六條、第二百十二條、第二百十條之行使變造特種文書及行使偽造私文書
    罪及刑法第三百三十九條第一項之詐欺取財罪。被告乙○○與庚○○就行使變造
    特種文書、行使偽造私文書及詐欺取財罪；被告乙○○與孫榮華及綽號「阿祥」
    真實姓名年籍不詳之成年男子，就詐欺得利罪部分，有犯意聯絡及行為分擔，應
    分別論以共同正犯。被告乙○○、庚○○利用不知情之店員，被告乙○○另利用
    不知情之第三人代為申辦行動電話，並取得行動電話門號ＳＩＭ卡、手機，故被
    告二人就詐欺取財罪部分、被告乙○○另就事實欄三(二)行使變造特種文書及行使
    偽造私文書部分，均應論以間接正犯。又被告乙○○變造特種文書、被告二人偽
    造私文書後復持以行使，變造特種文書、偽造私文書之低度行為，分別為行使變
    造特種文書及行使偽造私文書之高度行為所吸收，均不另論罪；另被告乙○○自
    己及被告二人共同偽造署押及盜用印章部分，均為偽造私文書之部分行為，亦不
    另論罪。被告乙○○多次行使變造特種文書、行使偽造私文書、詐欺得利犯行，
    時間緊接，觸犯構成要件相同之罪名，顯係基於概括犯意為之，應依連續犯規定
    各論以一行使變造特種文書、行使偽造私文書及詐欺得利罪。又被告乙○○所犯
    上開普通侵占罪、收受贓物罪、行使變造特種文書罪、行使偽造私文書罪及詐欺
    取財、詐欺得利各罪間；被告庚○○所犯前揭侵占遺失物罪、行使變造特種文書
    罪、行使偽造私文書及詐欺取財罪間，均有方法結果之牽連關係，應各從一重之
    行使偽造私文書罪論處。再被告乙○○所犯二次侵占遺失物罪與行使偽造私文罪
    ，犯意各別，行為不同，應予分論併罰。又按侵占遺失罪乃即成犯，凡拾得他人
    之物者，未予通知所有人或公告招領，為自己或第三人不法所有之意思與行為即
    為完成；且按不變更原有文書之本質，僅就原有文書之內容加以更改，係屬變造
    ，而非偽造（最高法院八十四年度臺非字第二四八號判決意旨、二十九年上字第
    一七八五號判例意旨參照）。查戊○○
    行存摺，乃被告庚○○所拾得，已如前述，故被告庚○○於拾得之際未予通知所
    有人或公告招領即已構成侵占遺失物罪，是戊○○所有前揭之物已屬被告庚○○
    犯罪所得之贓物，被告乙○○明知仍予收受，係犯刑法第三百四十九條第一項之
    收受贓物罪，公訴人誤認上開戊○○之物係被告乙○○與庚○○共同侵占，而未
    就被告乙○○收受贓物罪部分予以起訴，容有未洽，惟此收受贓物罪之犯行，與
    上開論罪科刑部分，有牽連犯之關係，本院自得予以審判，至於公訴人起訴之共
    同侵占遺失物部分，公訴意旨既認該部分犯行與起訴部分，有方法結果之牽連犯
    關係，屬裁判上之一罪，故就此部分犯行爰不另為無罪之諭知；復查被告係將其
    母親
    字體，均以立可白塗掉後予以影印二張，再以剪貼、書寫數字或字體及換貼自不
    詳畢業紀念冊上取得女姓照片後，復持以影印，並將前揭經變造之己○○
    影印後所取得影本上之姓名「己○○」，變更為「施正隆」後，再持以影印，而
    變造成「陳慧珍」、「曾珍珍」、「施正隆」名義之
    述，故被告乙○○僅將原有之內容變更，並未變更原有
    自屬變造特種文書罪無訛，公訴人認此部分係犯偽造特種文書罪，亦有未洽。再
    公訴人雖未就事實欄所載三(一)(二)被告二人及被告乙○○詐欺取財之犯行起訴，然
    此部分犯行與前揭論罪科刑部分，亦有牽連犯之裁判上一罪關係，本院自應併予
    審判。末查被告庚○○曾因違反麻醉藥品管制條例案件，經臺灣高等法院判處有
    期徒刑九月確定，並於八十八年二月十日縮短刑期執行完畢，有臺灣高等法院被
    告全國前案紀錄表在卷可稽，其受有期徒刑之執行完畢後，五年以內再犯本件有
    期徒刑以上之罪，為累犯，應依法加重其刑。爰審酌被告二人拾得他人之物，不
    思以正當途徑返還被害人，已對被害人之財產法益造成損害，另被告乙○○為提
    供電話與犯罪集團及他人使用，並獲取門號ＳＩＭ卡、手機及免費撥打行動電話
    之不法利益，竟變造他人
    明知被告乙○○欲持變造
    動電話，均對電信公司、遭冒用之名義人及戶政機關造成損害，並考量被告庚○○參與之犯罪情節較輕、被告乙○○偽造申請書冒名申請盜打所獲取免付電信費
    之金額非微及被告二人犯後坦承犯行之態度等一切情狀，就被告乙○○所犯上開
    各罪，分別量處如主文第一項所示之刑，並就罰金部分定其應執行刑及諭知易服
    勞易之折算標準；另就被告庚○○所犯行使偽造私文書部分，量處如主文第二項
    所示之刑，並諭知易科罰金之折算標準，以示懲儆。
三、偽造之和信電訊股份有限公司行動電話服務申請書（一式四份，共二式）、同意
    書二份、和信電訊直接轉帳繳款授權書（一式二份，共二式）上偽簽之「戊○○
    」署名計十四枚（每份一枚）、遠傳行動電話服務申請書（一式四份，共三式）
    上偽簽之「陳慧珍」、「曾珍珍」、「施正隆」署名各四枚，應依刑法第二百十
    九條之規定沒收；另偽造之和信電訊股份有限公司行動電話服務申請書白色公司
    留存聯上變造之「戊○○」
    務申請書白色公司留存聯上變造之「陳慧珍」、「曾珍珍」、「施正隆」
    影本正、反面各一張，係被告乙○○所有因本件犯罪所用之物，業據被告乙○○
    供承在卷，爰依刑法第三十八條第一項第二款宣告沒收。
據上論斷，應依刑事訴訟法第二百九十九條第一項前段，刑法第二十八條、第五十六
條、第二百十六條、第二百十二條、第二百十條、第三百三十九條第一項、第二項、
第三百三十五條第一項、第三百三十七條、第三百四十九條第一項、第五十五條、第
四十七條、第四十一條第一項前段、第四十二條第二項、第五十一條第七款、第二百
十九條、第三十八條第一項第二款，罰金罰鍰提高標準條例第一條前段、第二條，判
決如主文。
本案經檢察官林秋田到庭執行職務。
中　　　華　　　民　　　國　　　九十三　　　年　　五　　　月　　二十一　日
                                  臺灣基隆地方法院刑事第三庭
                                      審判長法　官　鄭景文
                                            法　官  曾雨明
                                            法　官  王美婷
右正本證明與原本無異。
對於本件判決如有不服，應於收受送達後十日內，向本院提出上訴狀，上訴於臺灣高
等法院，並按他造當事人之人數附具繕本。
                                            書記官  劉珍珍
中　　　華　　　民　　　國　　　九十三　　　年　　五　　　月　　二十一　日
本案論罪科刑法條：
中華民國刑法第二百一十條
偽造、變造私文書，足以生損害於公眾或他人者，處五年以下有期徒刑。
中華民國刑法第二百一十二條
偽造、變造護照、旅券、免許證、特許證及關於品行、能力服務或其他相
類之證書、介紹書，足以生損害於公眾或他人者，處一年以下有期徒刑、
拘役或三百元以下罰金。
中華民國刑法第二百一十六條
行使第二百十條至第二百十五條之文書者，依偽造、變造文書或登載不實
事項或使登載不實事項之規定處斷。
中華民國刑法第三百三十九條第一項、第二項
意圖為自己或第三人不法之所有，以詐術使人將本人或第三人之物交付者
，處五年以下有期徒刑、拘役或科或併科一千元以下罰金。
以前項方法得財產上不法之利益或使第三人得之者，亦同。
中華民國刑法第三百三十五條第一項
意圖為自己或第三人不法之所有，而侵占自己持有他人之物者，處五年以
下有期徒刑、拘役或科或併科一千元以下罰金。
中華民國刑法第三百三十七條
意圖為自己或第三人不法之所有，而侵占遺失物、漂流物或其他離本人所
持有之物者，處五百元以下罰金。
中華民國刑法第三百四十九條第一項
收受贓物者，處三年以下有期徒刑、拘役或五百元以下罰金。
